【裁判字號】    98,台上,5212
【裁判日期】    980910
【裁判案由】    違反貪污治罪條例
【裁判全文】
最高法院刑事判決            九十八年度台上字第五二一二號
上  訴  人  台灣高等法院台南分院檢察署檢察官
上  訴  人
即  被  告  甲○○
            乙○○
            丙○○
            丁○○
            戊○○
            己○○
            庚○○
            辛○○
            壬○○
            癸○○
            子○○
            丑○○
            寅○○
            申○○
            酉○○
            戌○○
            亥○○
            宇○○
            宙○○
上 列一 人
選任辯護人  李家鳳律師
上 訴人 即
被      告  卯○○  男民國○○年○月○○日生
            玄○○  男民國○○年○月○日生
上 列一 人
選任辯護人  蔡清河律師
被     告   辰○○  男民國○○年○月○日生
            巳○○  男民國○○年○月○日生
            午○○  男民國○○年○月○○日生
            未○○  男民國○○年○月○○日生
            天○○  男民國○○年○月○○日生
            地○○（即蔡豐文）
上列上訴人等因被告等違反貪污治罪條例案件，不服台灣高等法
院台南分院中華民國九十七年八月二十九日第二審更審判決（九
十五年度重上更(三)字第三七三號，起訴案號：台灣台南地方法院
檢察署八十六年度偵字第九二四三、九六二四、九七四七、一一
六五二、一三七０一、一四０九三號），提起上訴，本院判決如
下：
    主  文
原判決關於甲○○、乙○○、丙○○、丁○○、戊○○、己○○
、庚○○、辛○○、壬○○、癸○○、子○○、丑○○、寅○○
、申○○、酉○○、戌○○、亥○○、宇○○、宙○○、辰○○
、巳○○、午○○、未○○部分均撤銷，發回台灣高等法院台南
分院。
其他上訴駁回。
    理  由
甲、發回 (即甲○○、乙○○、丙○○、丁○○、戊○○、己○
○、庚○○、辛○○、壬○○、癸○○、子○○、丑○○、寅○
○、申○○、酉○○、戌○○、亥○○、宇○○、宙○○、辰○
○、巳○○、午○○、未○○）部分：
本件原判決撤銷第一審關於上訴人即被告甲○○、乙○○、丙○
○、丁○○、戊○○、己○○、庚○○、辛○○、壬○○、癸○
○、子○○、丑○○、寅○○部分之科刑判決及諭知上訴人即被
告申○○、酉○○、戌○○、亥○○、宇○○、宙○○均無罪部
分之判決（以上之人下稱甲○○等十九人）暨被告辰○○、巳○
○、午○○、未○○部分之科刑判決，改判論甲○○、乙○○、
丙○○、丁○○、戊○○、己○○、庚○○、辛○○、壬○○、
癸○○、子○○、丑○○、寅○○、申○○、酉○○、戌○○、
亥○○、宇○○以依據法令從事公務之人員，共同連續對於違背
職務之行為收受賄賂罪，甲○○、乙○○、丁○○、戊○○、己
○○、庚○○、辛○○、壬○○、寅○○、癸○○、子○○、申
○○、酉○○、亥○○各處有期徒刑拾年貳月，均褫奪公權伍年
；丑○○、丙○○各處有期徒刑柒年，均褫奪公權肆年；宇○○
處有期徒刑伍年陸月，褫奪公權年；戌○○處有期徒刑伍年壹
月，褫奪公權年；以上之人並各為其他相關從刑之宣告。及論
宙○○以依據法令從事公務之人員，共同對於違背職務之行為收
受賄賂罪，處有期徒刑伍年，褫奪公權年，並為其他相關從刑
之宣告。另就被告辰○○被訴在台灣省公路警察大隊（現已改為
內政部警政署國道公路警察局第八警察隊）第三隊南安溪小隊（
下稱南安溪小隊）擔任警員期間，基於概括之犯意，自民國八十
年一月起至八十三年三月止，按月向轄區混凝土業者琮達實業股
份有限公司（下稱琮達公司）負責人陳鏗安（經第一審判決免刑
確定）收取賄款新台幣（下同）一萬元；被告巳○○、午○○先
後任職台南市警察局第三分局安順派出所警員（下稱安順派出所
），向轄區混凝土業者環統混凝土股份有限公司（下稱環統公司
）索賄，而由該公司總務即被告未○○、董事長林燕明（業經第
一審判決免刑確定）於八十四年一月二十五日（農曆春節）、八
十四年五月三十一日（端午節）各交付一萬元賄款與巳○○，另
於八十五年六月二十五日交付賄款一萬元與午○○，未○○並參
與行賄台灣省公路警察大隊第三隊台南分隊（下稱台南分隊）員
警之行為；因認辰○○、巳○○、午○○均涉犯（八十五年十月
二十三日修正公布前〈下稱修正前〉）貪污治罪條例第四條第一
項第五款之受賄罪嫌，未○○涉犯同條例第十條（起訴書誤載為
第十一條）第一項之行賄罪嫌部分，經審理結果，認為均屬不能
證明各該被告犯罪，因撤銷第一審關於辰○○、巳○○、午○○
、未○○部分之科刑判決，改判均諭知無罪。固非無見。
惟查：(一)、共同正犯應對犯意聯絡範圍內之全部犯罪事實負責，
其因犯罪所得財物，並應合併計算，全部連帶追繳沒收，始為適
法；不得僅以正犯間朋分犯罪所得財物後之各人分受部分，作為
各正犯之因犯罪所得財物，並就該部分諭知追繳沒收（參照本院
六十四年台上字第二六一三號判例要旨、司法院院字第二０二四
號解釋意旨）。原判決認定甲○○等十九人於八十三年三月間起
至八十五年三月止，任職台南分隊，分別擔任代理分隊長、巡佐
及警員，與梅志雄（經第一審判決免刑確定）、李政科（經原審
上訴審判處有期徒刑十年二月，褫奪公權五年確定），共同基於
違背職務行為收受賄賂之犯意聯絡，收受混凝土業者（如原判決
附表〈下稱附表〉一所示）按月交付一萬元至一萬五千元不等之
賄款（即俗稱之規費，計八十三年三月起至八十五年三月止，按
月收得七萬元至八萬五千元不等之賄款），而朋分花用，所為均
成立修正前貪污治罪條例第四條第一項第五款違背職務收受賄賂
罪之共同正犯等情，如果無訛，依法即應就共同正犯犯意聯絡範
圍內之犯罪所得財物合併計算，而全部連帶追繳沒收。乃原判決
竟就台南分隊當月收受之全部賄賂款，按正犯人數均分之數額，
作為各人所得財物，於各正犯宣告罪名之主刑下，僅對該部分追
繳沒收，並以戌○○、宇○○、宙○○等三人與其他正犯均分後
，犯罪所得均在五萬元以下、犯罪情節尚非屬重大，而依修正前
貪污治罪條例第十一條第一項規定減輕其刑（見原判決第六、三
一、三三、六三、六八頁），認事用法俱屬違誤。(二)、無證據能
力之證據，不得作為判斷犯罪事實之依據，刑事訴訟法第一百五
十五條第二項規定至明。原判決理由說明勘驗丙○○於八十六年
七月二十九日經法務部調查局台南縣調查站（下稱台南縣調查站
）借提偵詢之錄影帶，發現調查人員係以詐騙、脅迫、利誘之方
法取得丙○○之警詢時自白，且該利誘、脅迫繼續至偵查中，故
當日之警詢及檢察官偵訊筆錄均無證據能力；另丑○○於八十六
年七月十四日、同月二十九日之台南縣調查站詢問及檢察官偵訊
筆錄，經勘驗警詢錄音，發現調查人員有利誘、利用該被告妻子
早產及女兒住進加護病房病況危急而予以施壓，以不正方式取供
之情形，且該利用之不正方式達於檢察官偵查終結之前，故上開
筆錄均無證據能力，不得採為判斷之證據等情（見原判決第九至
十三頁），然其後卻仍多次引用丙○○、丑○○於警詢及偵查中
之供述，採為論斷事實之依據（見原判決第二０、二一、二四、
二五頁），自屬採證違法。(三)、有罪判決書所記載之犯罪事實，
為論罪科刑適用法律之基礎，故凡於構成要件有關之重要事項，
必須詳加認定，明確記載，並於理由內敘明所憑之證據及認定之
理由，且其事實認定與理由說明，應互相適合，方為合法。本件
按：原判決於附表四編號二十一認定宙○○任職台南分隊至八
十三年三月二十六日止，僅參與該月份收受賄賂一次，朋分得款
五千六百六十六元之犯行。然其事實欄卻載稱宙○○亦於上述期
間內，與其餘之甲○○等人「基於對於違背職務行為收受賄賂之
概括犯意」，先後推由丙○○、丑○○、梅志雄等人向混凝土業
者收受賄賂等情（見原判決第七、七四頁）。其事實之認定，顯
非一致。附表一記載混凝土業者環統公司行賄時間為八十三年
三月起至八十五年三月止，附表二之標示卻為八十三年三月至八
十五年四月止；附表一記載混凝土業者笙利實業股份有限公司行
賄時間為八十三年三月起至八十五年三月止，附表二之標示卻為
八十三年四月至八十五年三月止；附表一記載混凝土業者統聖實
業有限公司行賄時間為八十三年三月起至同年十二月（之間二個
月未送賄款）及八十四年三月至十一月止，附表二之標示卻為八
十三年三月至十一月及八十四年三月至十月止，均前後不符。
原判決認定丑○○係於八十四年六、七月間起，始承接丙○○擔
任收集賄賂款及朋分之工作（見原判決第二０、四九頁），附表
一卻載為混凝土業者雅松實業有限公司自八十三年三月起至八十
五年三月止交付台南分隊之賄賂款均由丑○○收受，另福重實業
股份有限公司同時期交付台南分隊之賄賂款亦由丑○○收受。
原判決採取丙○○所為：台南分隊新進人員須經觀察後，至到職
次月始能朋分賄款等供述（見原判決第二六頁），卻又自辛○○
於八十三年八月由嘉義調回該隊之當月，起算其朋分賄賂款之時
間；另寅○○自八十三年四月起即任職台南分隊，似應自翌（五
）月起即參與朋分賄賂款，原判決卻認其收賄期間係自八十四年
一月起至八十五年三月止，而相互紛歧（見原判決第六五、六六
、七一、七三頁）。以上，俱嫌判決理由矛盾。(四)、客觀上為法
院認定事實及適用法律基礎之證據，雖已調查而其內容尚未明瞭
者，即與未經調查無異，如遽判決，仍屬應於審判期日調查之證
據而未予調查之違法。原判決以混凝土業者琮達公司負責人陳鏗
安對於行賄辰○○之供述，前後並不一致，並稱：其提供之雜支
簿係八十四年的云云，自均不能作為認定辰○○有於八十年一月
間起至八十三年三月間向該公司收受賄賂之依據，且辰○○於該
期間內仍有對琮達公司所屬車輛及人員違規告發之情形，乃認不
能證明辰○○有被訴之犯行（見原判決第四五至四八頁）。然依
原判決所列舉辰○○自八十年七月八日起至八十一年五月十五日
間，多次對於琮達公司所屬車輛違規予以取締告發，及陳鏗安之
長子陳裕仁、次子陳珈璟均曾於八十五年間因交通違規事遭辰○
○取締告發各情，縱有其事，辰○○自八十一年五月十六日起至
八十三年三月間，並無對琮達公司所屬車輛或人員違規告發之情
事，何以仍不足證明陳鏗安所述其行賄辰○○為實在？況陳鏗安
於台南縣調查站已供明其自八十年一月至八十三年三月止，行賄
南安溪小隊員警，並會交代其妻簡單記在雜支簿上等語，及有該
雜支簿可稽（見第一一六五二號偵查卷第二二至二八頁及證物袋
），嗣於第一審始改稱該雜支簿係八十四年之記載，然仍證陳其
按月交付辰○○一萬元，都由在庭之辰○○至伊公司收取等語（
見第一審卷四第二三三頁）；且雜支簿上第五、六、七頁尚有五
、六、七月份之營業收支記載，此與陳鏗安所稱琮達公司自八十
三年四月起結束營業之情形未合，其所稱雜支簿係八十四年之記
載，真實性即非無疑。實情如何？原審未為調查釐清，遽認辰○
○無被訴之犯行，自嫌理由欠備及調查職責未盡。(五)、第二審法
院認為上訴有理由，或上訴雖無理由，而原判不當或違法者，應
將原審判決經上訴之部分撤銷，就該案件自為判決。刑事訴訟法
第三百六十九條第一項前段定有明文。原判決撤銷第一審關於辰
○○部分之科刑判決，而予改判無罪，但漏未於主文為撤銷第一
審關於該部分判決之記載，致與第一審關於該部分之科刑判決同
時併存，尚欠允洽。(六)、證人施雅錚（環統公司會計）對於行賄
安順派出所警員之經過，雖於第一審證稱：林燕明與未○○向伊
拿錢，說要送給警員之規費，伊僅事後記帳，未親眼目睹等語，
但其於台南縣調查站供稱：「本公司前例每年春節、清明節、端
午節等三節都有管區警員前來本公司，公司廠長未○○均主動致
贈一萬元禮金給管區警員。」及稱：「於八十三、四年間（確實
日期無法記憶），有分別送三次錢，每次一萬元給張姓管區警員
，另於八十五年春節、清明、端午前後（確實日期無法記憶），
亦各送給管區鮑先生各一萬元」等語（見第九二四三號偵查卷第
七九至八二頁）。如果無訛，其等交付賄款予警員之方式，既係
索賄警員親自至該公司收取，由施雅錚依林燕明等指示當場支出
款項，並負責事後記帳，此應為該證人親身經歷之事項，復與林
燕明所稱其係交代未○○交付賄款等語，過程尚無出入，其證詞
及帳冊之記載，是否不能作為認定未○○行賄巳○○、午○○之
事實，即饒有詳求之餘地。原審不察，遽以林燕明、施雅錚之證
詞及帳冊之記載均屬傳聞證據，認不足為未○○、午○○、巳○
○不利認定之依據，自嫌速斷。(七)、林燕明於八十六年四月十五
日在台南縣調查站係供稱：伊旗下所有預拌混凝土車常有超載情
事，為免除被警員常開罰單，故於每年三節前（即每年農曆春節
、端午節、中秋節三節），都會固定給其公司所轄安順派出所管
區員警一萬元，其八十四年一月二十五日（農曆春節）、八十四
年五月三十一日（端午節）各交付一萬元賄款與巳○○，又於八
十五年六月二十五日交付賄款一萬元與午○○等語，並有現金支
出傳票影本等可稽（見第九二四三號偵查卷第八八至一０六頁）
，此於其在偵查中所供：八十三年九、十月及八十四年十一、十
二月有指示施雅錚各拿一萬元慰問管區警員，但未○○表示管區
警員不收等語，其時間點並不相同，且後者係因當時環統公司遭
小偷，有請管區警員加強巡邏之必要，故欲致贈加菜金以為感謝
之意，但巳○○、午○○二人並未收受等情，亦經林燕明供述在
卷（見他字第三三八號偵查卷第四七、四八頁），二者顯非同指
一事。原判決竟執以認定巳○○、午○○不欲收受賄款，而謂其
等並無被訴之犯行（見原判決第五十五頁），採證認事自難謂無
誤。以上或為甲○○等十九人及檢察官上訴意旨所指摘，或為本
院得依職權調查之事項，應認原判決關於甲○○等十九人及辰○
○、巳○○、午○○、未○○部分均有撤銷發回更審之原因。原
判決關於不另諭知甲○○、乙○○、亥○○、癸○○、子○○、
宇○○、宙○○無罪部分，既經檢察官起訴書指明與前開論罪部
分有裁判上一罪關係，依審判不可分原則，應一併撤銷發回，附
予說明。
乙、駁回（即玄○○、卯○○、天○○、地○○）部分：
按刑事訴訟法第三百七十七條規定：上訴於第三審法院，非以判
決違背法令為理由，不得為之。是提起第三審上訴，應以原判決
違背法令為理由，係屬法定要件。如果上訴理由書狀並未依據卷
內訴訟資料，具體指摘原判決不適用何種法則或如何適用不當，
或所指摘原判決違法情事，顯與法律規定得為第三審上訴理由之
違法情形，不相適合時，均應認其上訴為違背法律上之程式，予
以駁回。
一、玄○○、卯○○部分：
本件原審經審理結果，認為上訴人即被告玄○○、卯○○於任職
前揭南安溪小隊擔任警員期間，有原判決事實欄記載違背職務收
受賄賂之犯行，均為明確，因而撤銷第一審關於卯○○部分之科
刑判決及諭知玄○○無罪部分之判決，於為法律之新舊比較後，
改判分別論玄○○、卯○○以依據法令從事公務之人員，連續對
於違背職務之行為收受賄賂罪，玄○○處有期徒刑拾年貳月，褫
奪公權伍年；卯○○處有期徒刑伍年肆月，褫奪公權年；並各
為其他相關從刑之宣告。已詳敘其調查、取捨證據之結果及憑以
認定犯罪事實之心證理由。並就玄○○、卯○○否認犯行之供詞
及其所辯各語認非可採，予以論述指駁。從形式上觀察，原判決
關於此部分尚無足以影響判決結果之違背法令情形存在。玄○○
上訴意旨略稱：原判決有下列適用法則不當之違法：(1)億鑫興業
有限公司（下稱億鑫公司，八十五年四月起改組為億宸興業有限
公司〈下稱億宸公司〉）董事長張金丁、陳芳振（八十五年一月
起接手經營億鑫公司）、會計葉素禎、出納郭立錦均未言及曾直
接交付賄款予公路警察，總務楊明福所稱行賄於公路警察，亦無
其他補強證據，原判決徒憑上列人員之供詞，為認定玄○○犯行
之依據。(2)億鑫公司在台南縣善化鎮，並無證據證明其混凝土車
輛必然越過曾文溪、行駛省道南安溪小隊轄區，而非行駛國道或
縣道，原判決仍認有行賄之可能。(3)依楊明福之證述，楊明福並
不確定玄○○為向其收受賄款之人，及係卯○○與一不識之人曾
找過楊明福等情，原判決卻認楊明福係迴護與其交情深厚之玄○
○，而不予採取。(4)原判決論玄○○以違背職務收受賄賂罪，但
對於玄○○究竟於何時、何地向業者收受賄賂及如何為違背職務
之行為，均未翔實記載，說明認定之依據等語。卯○○上訴理由
略稱：(1)原判決引用楊明福於調查站證述：「八十五年二、三月
間郭某（指玄○○）告訴我，他已不負責隊上之總務業務，爾後
交際費轉交給隊上員警卯○○代為處理即可。」顯然係共同收受
賄賂，與原判決認定玄○○、卯○○係分別收受賄賂不合，有理
由矛盾之違法。(2)原判決採用楊明福之供述，並無補強證據，對
於卯○○究竟係基於共同違背職務收受賄賂後與其他隊員朋分，
抑或利用職務上之機會詐取財物，亦認定不明，有悖證據法則，
並有理由矛盾之違法。(3)原判決所採用億鑫公司現金簿，並未於
審判期日提示卯○○等辨認，採證違法。(4)、原判決對於卯○○
等所辯億鑫公司與億宸公司均設立在台南縣善化鎮，客戶分佈範
圍均不在南安溪小隊轄區內一事，均未為查明，有調查未盡之違
法等語。惟查：(一)、採證認事、取捨證據及證據證明力之判斷，
乃事實審法院之職權，苟其採證認事之論斷無違證據法則，即不
容任意指為違法。原判決認定玄○○、卯○○違背職務收受賄賂
之犯行，係以該事實，業據張金丁、陳芳振、葉素禎、郭立錦、
楊明福均證述其公司有按月交付所謂規費予南安溪小隊公路警察
無訛，楊明福並於調查站偵詢時供述交付賄款之方式，為交給安
溪寮公路警察綽號「眼鏡郭」（名字不清楚，年紀約三、四十歲
，身高約一六七公分，身材略胖，戴眼鏡），由郭某處理，係由
伊以電話與郭某連絡後，再至安溪寮公路警察辦公室邀郭某至辦
公室外面，親自交付以信封裝妥之現金一萬元，其中有兩次因公
路警察辦公室整修，借用新營體育館辦公時，才送至體育館附近
，由伊親自交給等語，及指認卯○○照片在卷；至其所稱交付賄
款予綽號「眼鏡郭」之警察一節，參以玄○○陳稱其近視五百度
，當庭亦有戴眼鏡，依其行為時年紀、身高、身材（略胖）與楊
明福所描述甚為相似，而當時南安溪小隊員警類似楊明福所描述
者，僅玄○○一人，可印證楊明福所稱安溪寮公路警察綽號「眼
鏡郭」即係玄○○無疑。徵之楊明福指稱其自八十三年二月起至
八十五年二月止均交付賄款予玄○○，於八十五年三月至同年六
月交付賄款予卯○○等情，以其交付賄款予玄○○之期間長達二
年一個月之久，而與卯○○接觸只有四個月，則楊明福於調查站
，為迴護交情較為深厚之玄○○，遂於指認玄○○照片時稱「我
不確定」、「玄○○很像我送去體育館給他的人，但我不敢確定
」等語，尚不足執此而為玄○○有利之認定。並敘明億鑫公司、
億宸公司雖設於台南縣善化鎮，然該公司混凝土車輛只要越過曾
文溪，行駛省道即屬南安溪小隊轄區，為求公司車輛減少被取締
，非無行賄可能，況按月給付一萬元亦增加公司成本，混凝土業
者在商言商、將本求利，若無其事或無利可圖，張金丁、楊明福
及陳芳振等人，無按月給付員警一萬元之必要，亦無須事後在調
查站作此陳述，致使己身亦受被追訴行賄罪之不利，是其等之指
述堪信真實各等情。俱憑卷證逐一審認、論駁，其推理論斷衡諸
經驗及論理等證據法則皆無違背，不能指為違法。(二)、依原判決
之認定，玄○○、卯○○均無收受賄賂後與他人朋分之情形，其
未論為共同正犯，與事實並不相齟齬。又依原判決上揭論斷，已
足認定玄○○、卯○○有違背職務收受賄賂之犯行，其所引用億
鑫公司現金簿之記載，依原審九十七年六月三十日上午審判筆錄
之記載，漏未於審判期日提示當事人、辯護人辨認，逕採為論斷
事實之依據，難謂採證並無瑕疵，但除去該部分證據資料，仍應
為同一事實之認定，於判決無影響，不得執為適法之第三審上訴
理由。經核玄○○、卯○○上訴意旨，均係置原判決所為明白論
斷於不顧，仍持已為原判決指駁之陳詞再事爭辯，及對於事實審
法院取捨證據與自由判斷證據證明力之職權行使，徒以自己之說
詞，任意指摘，難認已符合首揭法定之第三審上訴要件。此部分
上訴違背法律上之程式，均應予駁回。
二、天○○、地○○部分：
本件原判決關於天○○、地○○部分，係以公訴意旨略稱：被告
天○○、地○○（自檢察官起訴書至本院前審判決均誤載為「蔡
豐文」，應予更正）於附表四所載任職台南分隊擔任警員期間，
透過丙○○向混凝土業者收賄款朋分花用，亦共同涉犯修正前貪
污治罪條例第四條第一項第五款之違背職務收受賄賂罪嫌。但經
原審審理結果，認為不能證明各該被告犯罪，因而維持第一審關
於該部分諭知天○○、地○○均無罪之判決，駁回檢察官該部分
在第二審之上訴。係以：訊據天○○、地○○均堅決否認有被訴
之犯行，且查，起訴書所舉扣案帳冊資料，僅能證明台南分隊中
有人向混凝土業者收賄，並無法證明收取賄款者係將取得之賄款
朋分予同隊之全部隊員，自無從憑之認定天○○、地○○亦有收
受賄款。雖丙○○於檢察官偵查中指稱天○○、地○○有分到賄
款云云，但丑○○則供陳新進同仁須先經資深同仁觀察一段時間
，認為沒有問題才朋分賄款，可見新進人員必須經過資深隊員之
私下考核，認為沒有問題，才會發給賄款，丑○○上開供詞，符
合一般經驗法則，應堪採信；而天○○供述其係於八十三年（原
判決誤載為八十六年）五月二十七日才從北部第一隊調離至台南
分隊，旋於八十三年（原判決誤載為八十六年）七月二十九日又
調至台東大武小隊服務，並有台南分隊八十三年一月至八十五年
三月在職服務名冊可稽（見第九二四三號偵查卷第一八六頁），
其在台南分隊期間僅有短短二個月，與台南並無任何地緣或人事
關係，其亦辯稱調離台南分隊時，與隊上人員根本尚未熟稔等語
，按之前揭說明，丙○○豈有破例未先經過資深隊員之私下考核
，即分給賄款之理，是丙○○於偵查中所稱天○○有分到賄款之
供詞，應與事實不符。至於地○○部分，丑○○於偵查中供稱：
「地○○我不敢確定有朋分賄款給他」等語，參以地○○係於八
十三年底到職，至八十四年九月十四日調離至台北縣警察局，亦
有前揭台南分隊在職服務名冊在卷可參，又據丙○○、丑○○之
供述，丑○○係於八十四年六、七月間承接丙○○收集賄款朋分
之工作，與地○○在職期間重疊達三、四個月，苟地○○有收受
賄款，丑○○經手朋分豈有無印象之理？復據丑○○陳稱：「新
來的同仁必須先由李政科、辛○○、戊○○、梅志雄等四人觀察
一段時間，認為沒有問題才朋分給他。」等語，何人有朋分收受
賄款，梅志雄亦應清楚，然梅志雄於檢察官偵查中，經檢察官訊
以：「有無拒收被排擠或調職的？」，據其答稱：「有一位調台
北縣，叫什麼『峰』的，自己請調的」等語（見第九二四三號偵
查卷第五九頁），徵之地○○辯稱，因「豊」與「豐」之字形相
似，同事、朋友一向均稱呼其為「蔡豐文」等語，且其任職台南
分隊時，姓名中有音為「ㄈㄥ」字者，僅地○○與及謝豐遠（已
死亡，經原審判決公訴不受理確定）二人，而謝豐遠係調派台東
縣大武分隊，並非台北縣，地○○確請調至台北縣服務，亦有台
南分隊在職人員名冊及地○○台北縣警察局服務證明在卷可稽，
是梅志雄上開所稱：有一位調台北縣，叫什麼「峰」的，因拒收
被排擠或調職的等語，應係指地○○無疑。此外，又查無其他積
極證據足資證明天○○、地○○有上開被訴犯行，不能證明其等
犯罪，第一審判決諭知其等無罪，委無不合，應予維持等情。經
說明論敘綦詳，並有卷內資料可按，於法尚難認違誤。檢察官對
原判決關於天○○、地○○部分上訴意旨略稱：(1)依丙○○於檢
察官複訊時所供，天○○、地○○均在收受賄賂人員之列。原判
決既採用丙○○於偵查中自白稱「隊上同仁大家都有分」，卻一
方面認為丑○○於八十六年七月十四日、同月二十九日經台南縣
調查站詢問及檢察官訊問之筆錄，均應予排除，依法不得採為證
據，又引用丑○○上開於八十六年七月十四日在調查站所陳新進
人員須經觀察一段時日（約一個月），認為沒有問題，才給朋分
賄款之供詞，認天○○、地○○並無收受賄賂之情事，俱有理由
矛盾之違誤。(2)證人梅志雄於檢察官偵查中，對於檢察官訊問：
「有無拒收被排擠或調職的？」，係答稱：「有一位調台北縣，
叫什麼『峰』的」，非係稱「叫什麼『豐』的」，原判決關於該
部分之論斷，與卷內訴訟資料不相適合，其採證違法等語。然查
，被告或共犯之自白，不得作為有罪判決之唯一證據，仍應調查
其他必要之證據，以察其是否與事實相符，刑事訴訟法第一百五
十六條第二項規定至明。本件關於天○○、地○○有無涉案，遑
論共同被告丙○○、丑○○二人於偵查中所供紛歧，且原判決認
定其二人於警詢及偵查中之供述均無證據能力，復採為判斷之依
據，亦有未合，俱如前述，但依原判決之論斷，丙○○所為不利
於天○○、地○○之供述，經查並無其他證據足認與事實相符，
自不得作為認定天○○、地○○犯罪之唯一證據，原判決以不能
證明天○○、地○○犯罪，而為維持第一審關於天○○、地○○
部分之無罪判決，自無違誤可言。經核檢察官關於此部分，其餘
上訴意旨，亦係置原判決所為明白論斷於不顧，仍持已為原判決
指駁之陳詞，專憑己意再事爭辯，或任意指摘原判決違法，難認
已符合首揭法定之第三審上訴要件。本件檢察官關於天○○、地
○○部分之上訴違背法律上之程式，應予駁回。
據上論結，應依刑事訴訟法第三百九十七條、第四百零一條、第
三百九十五條前段，判決如主文。
中    華    民    國  九十八  年    九    月    十    日
                      最高法院刑事第九庭
                          審判長法官  邵  燕  玲
                                法官  李  伯  道
                                法官  孫  增  同
                                法官  李  英  勇
                                法官  林  勤  純
      本件正本證明與原本無異
                                      書  記  官
中    華    民    國  九十八  年    九    月   十六   日
                                                      Ｑ


司法院資訊處製作；財團法人民間司法改革基金會備份。
